臺灣板橋地方法院民事裁定　　　　　　100年度事聲字第171號
異　議　人　陳美梅
相　對　人　林盈智
上列當事人間假扣押事件，異議人對於中華民國100 年5 月31日
本院民事執行處司法事務官所為100 年度司裁全字第873 號裁定
提出異議，本院裁定如下：
    主  文
異議駁回。
    理  由
一、按當事人對於司法事務官處理事件所為之終局處分，得於處
    分送達後十日之不變期間內，以書狀向司法事務官提出異議
    。司法事務官認前項異議有理由時，應另為適當之處分；認
    異議為無理由者，應送請法院裁定之。法院認第一項之異議
    為有理由時，應為適當之裁定；認異議為無理由者，應以裁
    定駁回之，民事訴訟法第240 條之4 第1 項本文、第2 項、
    第3 項分別定有明文。經查異議人就本院司法事務官於民國
    100 年5 月31日以100 年度司裁全字第873 號所為駁回其假
    扣押聲請之裁定，聲明不服而提出異議，司法事務官認其異
    議無理由而送請本院裁定，核與上開條文規定及意旨相符，
    先予敘明。
二、本件異議意旨略以：
（一）按債權人聲請假扣押，就請求及假扣押之原因，絲毫未提
      出能即時調查之證據以釋明者，固應駁回其聲請，惟如經
      釋明而有不足，法院仍得命供擔保以補其釋明之不足，准
      為假扣押，此觀民事訴訟法第526 條第1 項、第2 項規定
      自明。另債權人就假扣押之原因，倘已釋明，僅係釋明不
      足，法院仍得命債權人供擔保後為假扣押。又稱釋明者，
      僅係法院就某項事實之存否，得到大致為正當之心證，即
      為已足，此與證明須就當事人所提證據資料，足使法院產
      生堅強心證，可確信其主張為真實者，尚有不同。次按假
      扣押制度乃為保全債權人將來之強制執行，並得命其供擔
      保以兼顧債務人權益之保障，所設暫時而迅速之簡易執行
      程序，是民事訴訟法第五百二十三條第一項所稱「有日後
      不能強制執行或甚難執行之虞」之「假扣押之原因」者，
      本不以債務人浪費財產、增加負擔或將其財產為不利益之
      處分，致達於無資力之狀態，或債務人移住遠方、逃匿無
      蹤或隱匿財產等積極作為之情形為限，祇須合於該條項「
      有日後不能強制執行或甚難執行之虞」之條件，即足當之
      。且該條第二項所稱「應在外國為強制執行者，視為有日
      後甚難執行之虞」者，尚應包括債務人將其財產移至為我
      國現時司法權效力所不及之大陸地區，致其在我國之財產
      有不足為強制執行之虞等情形在內。而釋明與證明，在分
      量上並不相同，凡當事人提出之證據，雖未能使法院達於
      確信之證明程度，但可使法院得薄弱之心證，信其事實上
      之主張大概為如此者，應已盡釋明之責。且負釋明責任之
      人，苟能就得推認要件事實之間接事實為釋明，亦無不可
      ，非以直接釋明要件事實為必要，故法院審酌是否已盡釋
      明之責時，應通觀各要件事實及間接事實而綜合判斷之，
      不得將各事實予以割裂觀察，最高法院100 年度台抗字第
      65號判決要旨參照。
（二）異議人持相對人簽發交付之支票，於提示日屆期向銀行提
      示請求付款，竟分別遭銀行以相對人「存款不足」、「存
      款不足及拒絕往來戶」等理由退票，相對人未有清償之意
      願，並就其積欠之債務置之不理拒為清償。由此足證相對
      人並無辦妥清償贖回之意願，另伊現已就所屬之靠行車輛
      為移轉等處分行為，是就財產為隱匿等不利益處分達無資
      力狀態，致異議人日後有不能強制執行或甚難執行之虞，
      無法就其財產為執行以利債權之保全。綜上，異議人就本
      件假扣押原因之陳述，應認已就請求及假扣押之原因為釋
      明，縱為些許之釋明有所不足，亦已盡釋明之責，非原裁
      定所指異議人未有舉其他具體之事證，致本件假扣押原因
      屬釋明欠缺之情事。因此，原裁定以異議人未釋明假扣押
      之原因，遽認不適用民事訴訟法第522 條第1 項、第523
      條等規定而為不利異議人之裁定，顯有違誤。為此，聲明
      請求廢棄原裁定，速准將相對人之財產予以假扣押等語。
三、按債權人就金錢請求或得易為金錢請求之請求，欲保全強制
    執行者，得聲請假扣押；假扣押，非有日後不能強制執行或
    甚難執行之虞者，不得為之。應在外國為強制執行者，視為
    有日後甚難執行之虞。次按請求及假扣押之原因，應釋明之
    。前項釋明如有不足，而債權人陳明願供擔保或法院認為適
    當者，法院得定相當之擔保，命供擔保後為假扣押，民事訴
    訟法第522 條第1 項、第523 條及第526 條第1 、2 項分別
    定有明文。是以債權人欲聲請假扣押程序，須對於「請求之
    原因」及「假扣押之原因」釋明之，而所謂「請求之原因」
    乃本案請求所由發生之原因事實，「假扣押之原因」則係指
    債務人日後有不能強制執行或甚難執行之虞，或應在外國為
    強制執行之情形，如債務人浪費財產，增加負擔，或就其財
    產為不利益之處分，將成為無資力之狀態，或將移往遠地、
    逃匿無蹤、隱匿財產等情，若債權人已為釋明僅釋明不足，
    而陳明願供擔保或法院認為適當者，法院固得定相當之擔保
    ，命供擔保後為假扣押，然不得任債權人未為任何釋明，全
    以擔保代其釋明之責，況倘釋明不足之處無法藉債權人供擔
    保以為補足時，法院仍應駁回債權人之假扣押聲請，非一經
    債權人陳明願供擔保，即當然准為該項假扣押。
四、經查：異議人以其持有相對人簽發之支票，屆期提示遭銀行
    以相對人「存款不足」、「存款不足及拒絕往來戶」等理由
    退票，有支票影本、退票理由單等在卷可稽，主張相對人就
    債務置之不理、欠缺還款意願等情，固已釋明其請求之原因
    ；然就假扣押之原因，異議人徒以相對人現已就其所屬之靠
    行車輛為移轉處分行為云云，並未據提出相關佐證相對人有
    處分名下財產之事實，況相對人亦可能藉由處分名下財產供
    作清償債務之用，未必不利於異議人，從而本件異議人未能
    就相對人有何浪費財產，增加負擔，或就其財產為不利益之
    處分，將成為無資力之狀態，亦或將移往遠地、逃匿無蹤、
    隱匿財產等情，附據相關證據說明，自難認已盡相當釋明之
    責；又參酌前開說明，釋明不足之部分無法藉債權人供擔保
    以為補足時，法院仍應駁回債權人之假處分聲請，非一經債
    權人陳明願供擔保，即當然准為該項假處分。職是，本件異
    議人既未能就「假扣押之原因」提出足夠釋明，而不足部分
    亦無法藉供擔保以為補足，其聲請假扣押，於法尚有未合，
    自不應准許。原裁定駁回異議人之聲請，核無違誤，異議意
    旨指摘原裁定不當，求予廢棄，為無理由，應予駁回。
五、據上論結，本件異議為無理由，依民事訴訟法第240 條之4
    第3 項後段，裁定如主文。
中    華    民    國    100   年     6    月    30    日
                  民事第三庭  法  官  林錫凱
以上正本證明與原本無異。
如不服本裁定應於送達後10日內向本院提出抗告狀，並應繳納抗
告費新臺幣1000 元。
中    華    民    國    100   年     6    月    30    日
                              書記官  羅麗娟